臺灣高等法院高雄分院刑事判決
110年度上訴字第965號
上  訴  人  
即  被  告  謝咏憲




選任辯護人  釋圓琮律師
上列上訴人因毒品危害防制條例案件，不服臺灣高雄地方法院10
9年度重訴字第11號中華民國110年7月29日第一審判決（起訴案
號：臺灣高雄地方檢察署108年度偵字第14388號、108年度偵字
第14389號、108年度偵字第14390號），提起上訴，本院判決如
下：
    主  文
上訴駁回。
    事  實
一、甲○○為成年人，因其友人黃彥文（嗣改名為黃浩彣）與蔡姓
    少女（民國90年5月生，於本案發生時年16歲［原判決誤載為
    未滿16歲］，詳細姓名、年籍在卷，下稱Ａ女）之同居伴侶侯
    湘茗有財務糾紛，稍早已於106年11月13日凌晨1時許，帶同
    黃彥文及其他不詳人士數名分乘兩車，前往侯湘茗與Ａ女位
    在高雄市○○區○○○街之住處撞門、恐嚇（恐嚇危害安全部分
    甲○○、黃彥文均另案檢察官不起訴處分）。嗣侯湘茗因恐懼
    而避不見面，甲○○乃轉而找上Ａ女，並經雙方於106年11月16
    日清晨3、4時許以網路電話「Wechat」通話後，甲○○旋於同
    日清晨4時30分許，駕駛車牌號碼000-0000號自用小客車搭
    載黃彥文及其女友一行3人至高雄市○○區○○○路000號前，隨
    即強推Ａ女上車並取走其手機，將Ａ女帶往位在臺南市○區○○
    路000號4樓，即由黃彥文承租、並與甲○○分住之租屋處，將
    Ａ女置於其等實力支配之下而處於行動自由受限制之狀態（
    剝奪人之行動自由部分甲○○、黃彥文均另案檢察官不起訴處
    分）。嗣同日上午6、7時許抵達上址後，甲○○即返回房間以
    吸食器施用第二級毒品甲基安非他命（施用毒品部分未經檢
    察官起訴），黃彥文則在客廳就處理其與侯湘茗之債務糾紛
    向Ａ女進行要求、對話，並以上開Ａ女遭取走之手機盜刷進行
    小額付款購買新臺幣（下同）1,000元之Friday錢包樂點卡
    抵債（甲○○涉犯詐欺得利部分業經檢察官不起訴處分）。至
    同日上午9、10時許，甲○○突指示黃彥文及其他數名同處屋
    內之人轉告Ａ女前往其房間，待Ａ女按指示進房後，詎料甲○○
    依Ａ女為年僅16歲少女之外觀、身形，明知其為未成年人，
    竟仍基於成年人對未成年人以強暴脅迫方法使人施用第二級
    毒品之犯意，不顧Ａ女拒絕，以強按頭部並大聲喝令遵從之
    方式，迫使Ａ女吸食其放置在吸食器內燒烤之甲基安非他命
    ，致Ａ女因無法抗拒而吸用約3至4口，隨後並於Ａ女以為已經
    順從完成而嘗試向其提出欲自行離去之請求時，對Ａ女恫稱
    ：「看妳出不出得了那道門！」而延續前開限制Ａ女行動自
    由之行為。直到同日下午14時許，甲○○方才駕車搭載Ａ女、
    黃彥文及女友等人再度返回高雄，並於下午15時許，在高雄
    市○○區○○○路、○○○路口之統一超商前喝令Ａ女下車時，將Ａ女
    手機折斷（毀損部分已經原審諭知不受理判決）。Ａ女獲釋
    後，隨即向超商店家求助報警，經警方獲報並據其自願接受
    採尿送驗呈安非他命及甲基安非他命陽性反應而循線查獲。
二、案經Ａ女訴由高雄市政府警察局新興分局報告臺灣高雄地方
    檢察署檢察官偵查起訴。
　　理  由
壹、程序部分
一、判決格式之說明
　　按行政機關及司法機關所製作必須公開之文書，不得揭露足
    以識別前項兒童及少年身分之資訊。兒童及少年福利與權益
    保障法第69條第2項規定參照。本件被害人Ａ女於案發時係年
    僅16歲之少年，有其個人身分證明及年籍資料在卷可稽。依
    上開條文規定於不妨礙認定被告犯罪構成要件行為事實之範
    圍內，不予記載其完整之姓名、年籍資料，並佐以代號稱謂
    為之。　　
二、證據能力之說明
　㈠供述證據部分
　⒈適用規範之說明
　　按被告以外之人於審判外之言詞或書面陳述，除法律有規定
    者外，不得作為證據。被告以外之人於檢察事務官、司法警
    察官或司法警察調查中所為之陳述，與審判中不符時，其先
    前之陳述具有較可信之特別情況，且為證明犯罪事實存否所
    必要者，得為證據。刑事訴訟法第159條第1項、第159條之2
    分別定有明文。所謂「具有可信之特別情況」，係屬「信用
    性」之證據能力要件，而非「憑信性」之證據證明力，法院
    自應就其陳述當時之原因、過程、內容、功能等外在環境加
    以觀察，為整體之考量，以判斷其陳述是否出於「真意」，
    並就其信用性已獲得確定保障之特別情況，加以論斷說明其
    憑據。而所謂「為證明犯罪事實存否所必要者」，係指其先
    前所為之陳述，足為起訴犯罪事實存在與否之證明，且捨此
    陳述，無從再自同一陳述者取得相同之陳述內容，亦無其他
    證據可資替代者。
　⒉Ａ女於警詢中之陳述
　　本件就證人即告訴人Ａ女於警詢中所為之陳述，雖經上訴人
    即被告甲○○（下稱被告）之辯護人於準備程序期日爭執其證
    據能力。然Ａ女於警詢中，就其前揭時地遭被告強推坐上小
    客車載往臺南、搶走手機、強迫施用毒品，乃至於被告稍早
    前往其與另一證人侯湘茗住處施暴恐嚇之過程及內容，均曾
    具體陳述綦詳。嗣其至110年1月8日經原審法院傳喚到庭以
    證人身分接受交互詰問所為陳述之意涵要旨，雖與警詢中所
    述大致相應，然依其到院陳述之時間距離案發已逾3年，客
    觀上因受人類之記憶能力所限，對於具體案發過程情節之敘
    述難免模糊、混淆。而依證人於冗長、反覆之詰問過程中所
    表現之態度，客觀上雖已勉力針對所有提問應答，但仍無法
    避免因超出其記憶能力而多次明白承認：「（剛進去房間時
    ，有無看到甲○○在房間內吸食毒品？）有點忘記了。」（原
    審卷第233頁）、「（甲○○當時坐在何處？）有點久，我忘
    記了。」（原審卷第233頁）、「（當時甲○○有無對妳做什
    麼樣的動作？）忘記了，可是我記得他有說一些恐嚇我的話
    。」（原審卷第234頁）、「（請問門是誰關的？）我忘記
    了。」（原審卷第235頁）、「（當時甲○○是用左手還是右
    手壓著妳的頭？）這麼久了，我記不起來。」（原審卷第23
    6頁）、「我忘記多久了，可是我知道在房間有待一大段時
    間。」（原審卷第239頁）、「很像有，但時間有點久，我
    忘記了。」（原審卷第239頁）、「（當時妳的手有無接觸
    或摸過水車？）忘記了。」（原審卷第240頁）、「（妳被
    甲○○壓著頭…大概有多久?）真的忘記了。」（原審卷第240
    頁）、「好像是這樣，我忘記了。」（原審卷第245頁）、
    「我也忘記了，只知道我們有聊侯湘茗的事情」（原審卷第
    246頁）、「我也忘記當時手機有沒有還給我了，我只知道
    我那時候在客廳。」（原審卷第252頁）、「我忘記之前還
    是之後」（原審卷第253頁）、「（妳進去房間時，甲○○是
    否剛好在吸食毒品…）我忘記了。」（原審卷第258頁）、「
    我忘記那支手機的…」（原審卷第266頁）、「（甲○○有無問
    妳…）忘記了。」（原審卷第266頁）、「我忘記他有沒有跟
    我講話了。」（原審卷第267頁），則其陳述內容未及警詢
    之完整明確部分，以及完全不復記憶部分，客觀上即呈現與
    警詢中之陳述不符且無從再現之狀態。茲以Ａ女與被告等人
    既不相識，主觀上原無誣陷之動機；其前開警詢中之陳述，
    係在事發後隨即報警並於同日稍後或其後未久即接受詢問時
    所為，客觀上記憶清晰之程度尤非數年後在法院審理時之狀
    況所能比擬；而其在警方正式辦公之公署所在的警局接受警
    詢，復均由其母親陪同在場並於筆錄完成後簽名確認，亦已
    最大程度防止因警方或其他利害關係人之不當引導、施壓，
    並排除有誤解、誤載之情形。茲其經原審審理時傳喚到庭供
    被告及辯護人進行詰問，已經確保被告訴訟上之詰問權，就
    該證人於審判中及審判外為陳述時之外部附隨環境或條件併
    同為整體考量，本院認其上開於警詢時之陳述具有較可信之
    特別情況，且此等與其原審審理中所述不符部分之警詢陳述
    ，足為起訴犯罪事實存在與否之證明，且捨此陳述，確已無
    從再自同一陳述者取得相同之陳述內容，亦無其他證據可資
    替代，為證明被告犯罪存否所必要，揆諸前開說明，應有證
    據能力。
　⒊證人黃彥文於警詢中之陳述
　　證人黃彥文於警詢中就被告犯罪事實所為之陳述，固據被告
    之辯護人，於本院審理時爭執其證據能力。惟該證人於偵查
    及原審審理中到庭接受交互詰問時，不僅就案發緣由、過程
    及全部與構成要件事實相關情節之敘述，均與此前在警詢中
    之陳述迥然有異，甚至完全相反。茲依其在原審審理中經交
    互詰問時，對於前後所述何以有此全然相反而無從併存之情
    節，雖稱：「因為我當時在警察局緊張。」、「在警察局緊
    張，一定是先保護自己。」（原審卷㈠第275頁）云云。然比
    對其不論是警詢中所為陳述，抑或於偵查中及原審審理時所
    為之證述，其間最具體且唯一之共同點即內容均同樣不致使
    其自己構成犯罪。足徵其在偵查中及原審審理時翻異前詞，
    顯然另有隱情。衡情，證人黃彥文於偵查中所為之證述，既
    為被告同時在庭之情形下所為，並經檢察官於訊問過程中認
    為所述可議而質以：「是否因為被告現在就在你旁邊你不敢
    說？」時，答稱：「沒有，不用請他離開。」（偵卷㈣第17
    頁）；反觀經檢察官隨後轉向同時在庭之被告訊問關於「10
    6年9月間」即本件案發之前兩個月，與證人黃彥文間互動之
    事實時，被告竟答稱：「沒有，因為黃彥文當時盜領我1萬
    元，所以他根本不敢跟我聯絡，當時我有透過別人要找黃彥
    文，但也沒找到。」云云（偵卷㈣第20頁），與前述本案於
    「106年11月間」案發當時，被告與證人黃彥文不僅尚同住
    一處，猶均由被告駕車共同前往處理與侯湘茗之債務糾紛等
    客觀情節，迥然不符。足徵被告此一作為顯係在庭影響證人
    黃彥文而使之向檢察官翻異前詞之餘，為同時配合建構證人
    於警詢之陳述有不實動機，乃刻意營造2人間存有嫌隙之假
    象使然，欲蓋彌彰。此外，證人黃彥文於原審審理中到庭接
    受交互詰問之過程中，對於關鍵事實如被告得悉被害人真實
    年齡之過程、時點等情節，及前開顯係刻意營造證人於警詢
    時有不實動機等事實為陳述時，被告猶不時直接插嘴搶話以
    指點證人（詳見原審卷第276頁、第279頁、第280頁），足
    徵證人黃彥文於偵查中及原審審理時所為翻異之詞，均係與
    被告同庭並受其壓力、唆使之影響下所為。其所為與此前在
    警詢中所述相左者，顯與客觀事實不符。依其在接受警詢，
    乃至於偵查中經檢察官訊問時，既不曾表示有何足以影響其
    本於自由意志而陳述之事實限制，是就其陳述之外部附隨環
    境或條件，即當時接受製作筆錄之原因、過程、內容及其功
    能觀察，堪認證人黃彥文於警詢時所為陳述，客觀上確有較
    可信之特別情況。依其情形，若捨此陳述，將無從再自同一
    陳述者取得相同之陳述內容，亦無其他證據可資替代，依前
    開說明，其警詢中所為之陳述，應認為有證據能力。
　⒋其他供述證據部分
　　按被告以外之人於審判外之陳述，雖不符刑事訴訟法第159
    條之1至之4之規定，然經當事人於審判程序同意作為證據，
    法院審酌該言詞陳述或書面陳述作成時之情況，認為適當者
    ，亦得為證據，刑事訴訟法第159條之5第1項定有明文。本
    判決後開引用具有傳聞證據性質之證據資料，包括證人Ａ女
    於偵查中經檢察官訊問而未經具結所為之陳述（偵卷㈠第33
    頁、第34頁），已經檢察官、被告及其辯護人於審理期日明
    示同意為證據使用（本院卷第169頁），是其縱無刑事訴訟
    法第159條之1至第159條之4或其他傳聞法則例外之情形，亦
    經本院審酌該證據作成之情況，既無違法取得情事，復無證
    明力明顯過低等情形，以得供做法院判斷事實之依據為適當
    ，認為均有證據能力，得為證據。
　㈡非供述證據部分
　　卷附採證照片係以機械方式，利用光學物理及數位顯像原理
    留存並呈現之影像，非經人之觀察、記憶輾轉表述所得，不
    具供述證據之性質，無「傳聞證據排除法則」之適用，依其
    內容及客觀呈現狀態，復無證據可認有何偽造、變造或違法
    取得情事，並與公訴意旨指述之事實有關聯性，應認有證據
    能力。
貳、實體部分
一、認定犯罪事實所憑之證據及理由
　㈠本案被告甲○○因黃彥文與侯湘茗之間的財務糾紛，於事發前
    數日之凌晨，即曾經與黃彥文在內之數人分乘兩車，前往Ａ
    女與侯湘茗住處樓下，並親自帶同黃彥文上樓欲向侯湘茗索
    債未果。嗣因侯湘茗避不見面，被告為轉向Ａ女索討，乃於
    前揭時間駕車與黃彥文等人將Ａ女帶往臺南市○區○○路000號4
    樓即黃彥文之租屋處；Ａ女在該址期間，曾在房間內施用被
    告所有並以吸食器燒烤之甲基安非他命，所有之手機並遭黃
    彥文持以盜刷小額付款1,000元；嗣被告於稍後載同Ａ女返回
    高雄時，並將Ａ女手機折斷等事實。業據被告甲○○於警詢、
    偵訊、原審及本院審理時自承不諱，並經證人Ａ女、黃彥文
    於原審審理時及證人侯湘茗於警詢中證述在卷，復有Ａ女簽
    署之尿液採證同意書（警卷㈠第179頁）、高雄市政府警察局
    新興分局偵辦毒品案件嫌疑人尿液採證代碼對照表（警卷㈠
    第183頁）、呈現Ａ女之尿液經驗得安非他命、甲基安非他命
    陽性反應之臺灣檢驗科技股份有限公司濫用藥物實驗室—高
    雄106年11月30日濫用藥物檢驗報告（警卷㈠第181頁）、Ａ女
    手機106年11月小額代收服務繳款通知（警卷㈠第185頁）等
    物，及呈現Ａ女經被告帶走前，身著形似Ｔ恤、短褲在現場路
    旁等候，及被告所駕車輛與上址黃彥文租屋處之影像照片（
    警卷㈠第163頁至第171頁、第173頁至第177頁）在卷可參。
    此部分事實堪予認定。
　㈡訊據被告於本院審理時，雖矢口否認有強迫Ａ女施用甲基安非
    他命情事，辯稱：係Ａ女自己要吸的，伊說如果妳要吸，妳
    就自己拿去吸，她問伊東西好不好，伊沒有強迫她吸食云云
    。辯護人則以前開Ａ女經驗得尿液中安非他命及甲基安非他
    命之濃度甚高，顯非Ａ女所稱僅僅施用幾口所能造成，而本
    件亦無足夠事證可資證明被告有公訴意旨所指犯罪事實等情
    為被告辯護。經查：
　⒈被告與Ａ女及侯湘茗並不相識，其與黃彥文為向Ａ女之同居伴
    侶侯湘茗索討債務，於106年11月13日凌晨1時許，帶同黃彥
    文等人前往侯湘茗與Ａ女位在前開處所之住處撞門、恐嚇等
    情，除據被告於本院審理時自承為幫黃彥文索討債務，於上
    開時間與數人分乘兩車抵達該址樓下，並親自與黃彥文上樓
    在侯湘茗與Ａ女住處外敲門云云（本院卷第333頁、第334頁
    ）以外。業據證人侯湘茗先於106年11月16日，即本件案發
    當日接受警詢時證稱：106年11月13日凌晨1時許，在高雄市
    ○○區○○○街…2樓伊家門口，遭兩名男子一名叫黃彥文、一名
    姓謝，另一名女子姓許恐嚇伊；伊認為伊沒有經手這筆錢，
    而且…伊（當初）並未隨同他們一起前往辦理，故伊認為不
    需要賠償這筆金額…然後（他們）於上述時間跑到伊家恐嚇
    伊（警卷㈠第73頁）；他們3人一直敲門、黃彥文使用微信通
    訊軟體傳訊息叫伊要賠償他的損失，以及謝姓男子使用微信
    通訊軟體傳訊息恐嚇伊，說要打伊，之後還打電話給伊朋友
    蔡○○（即Ａ女）說，如果伊不賠錢，就要打她，然後剁伊手
    指頭，還說要闖進伊家（警卷㈠第74頁）等語。於106年11月
    22日第二次警詢時亦證稱：許姓女子當天和黃彥文及甲○○一
    直敲伊家的門，我們沒開門，他們當下就使用微信通訊軟體
    撥打電話出言恐嚇我們（警卷㈠第77頁）等語。並經證人Ａ女
    於原審審理時證稱與被告及黃彥文並不相識，其等之前曾去
    伊跟侯湘茗的住處撞過門（原審卷第242頁）等語。而證人
    黃彥文於警詢中就該登門恐嚇之事亦證稱確有其事，僅為規
    避自己之責任而推稱：係被告甲○○向他們恐嚇取財，伊沒有
    ，伊只是陪甲○○去處理而已云云（警卷㈡第38頁）。反觀被
    告於警詢中對上開前往侯湘茗與Ａ女住處發生之事，原本亦
    推稱係黃彥文所為，並稱：有這件事，伊也有到她的住處樓
    下，當時是黃彥文跟他另一個朋友上去的，伊都在車上等；
    伊只聽到黃彥文下來後「譙」說「沒人在，撞門都沒人回應
    而已」云云（警卷㈠第15頁）；嗣於107年6月6月再次接受警
    詢及在前開本院審理時，方又承認自己確曾與黃彥文上樓云
    云（警卷㈡第22頁、本院卷第333頁、第334頁）。是被告雖
    否認有前開恐嚇侯湘茗與Ａ女之行為，並經臺灣高雄地方檢
    察署檢察官以108年度偵字第14388號、第14389號、第14390
    號作成不起訴處分。然此除與證人侯湘茗、Ａ女，乃至於與
    被告共同前往之人黃彥文前開證述之情節不符以外，衡情，
    苟如被告所辯，其因理性索討債務而竟需在凌晨1時許，帶
    同數人分乘兩車前往兩名陌生女子之住處拜訪，尤與一般社
    會常情大相逕庭，無從採信。是被告於前揭時地已經先有恐
    嚇侯湘茗與Ａ女之事實，並造成2人心生畏懼，應堪認定。
　⒉被告等人為前開行為後，因侯湘茗心生恐懼而避不見面，被
    告乃轉而找上Ａ女，並於106年11月16日清晨3、4時許，以討
    論有關侯湘茗與黃彥文之間財務糾紛為由，將Ａ女約出，隨
    即以自用小客車將Ａ女強行帶往臺南由黃彥文承租之租屋處
    等情，業據Ａ女於警詢中及原審審理時證稱：當時是該位謝
    姓男子於106年11月16日上午3時至4時許，打網路電話給伊
    ，叫伊在高雄市○○區○○○路、○○○街附近等他們；於上午4時3
    0分許，在高雄市○○區○○○路OOO號前，黃彥文和另一位謝姓
    陌生男子跟伊說要講有關伊朋友侯湘茗跟黃彥文之間財務糾
    紛的事情，然後伊就被謝姓男子半強迫推伊上車在該車右後
    座，黃彥文坐在副駕駛座，另外那位謝姓男子開車，一上車
    謝姓男子就搶走伊的手機，並限制伊使用手機；伊沒有同意
    要跟他們去台南，也沒有問（警卷㈠第54頁、原審卷第242頁
    至第244頁）；因為伊不知道他們會開去臺南，而且伊也不
    可能跳車（原審卷第246頁）；當時伊有跟他們表示要回家
    ，但他們就說事情還沒有處理完（原審卷第247頁）等語。
    另證人黃彥文於警詢中雖稱Ａ女係自願上車云云，然同時卻
    又證稱：伊沒有控制她的行動啊，從頭到尾都是甲○○在控制
    她的行動並跟她大小聲，在車上伊有看到甲○○有打Ａ女的耳
    光1、2下（警卷㈡第39頁）；是甲○○搶走她的手機（警卷㈡第
    40頁）等語，足徵Ａ女所述，確非子虛。被告雖辯稱Ａ女隨同
    其等前往臺南之目的，係因自願為侯湘茗處理債務，並主動
    跟被告等人聯絡，是在前一天晚上就已約定，要被告在那個
    時間去載Ａ女前往申辦手機以換取現金還債云云（本院卷第2
    39頁、第240頁）。然此除與Ａ女前開所述，被告係以要講侯
    湘茗與黃彥文間之財務糾紛為由將其約出之說法不符之外，
    姑不論侯湘茗與Ａ女原本既已不認為對黃彥文有何債務（原
    審卷第271頁），原已無主動聯繫賠償之可言，而Ａ女於原審
    審理時對於當日經帶往臺南所提到關於解決侯湘茗與黃彥文
    財務糾紛之過程，亦已表明：當時是說要用侯湘茗的車子去
    抵押借款，沒有說到要用伊的名字去辦手機，伊從頭到尾也
    沒有拿證件出來（原審卷第270頁、第271頁）等語，與被告
    所辯情節全然不同。衡情，苟如被告所辯，其前揭時地前來
    將Ａ女載往臺南之目的，係因Ａ女要求前往申辦手機，然被告
    經本院問以其所稱通訊行開始營業之時間，既答稱為上午11
    時，並表示高雄至臺南之車程為半小時（本院卷第240頁）
    ，乃其竟與Ａ女相約於清晨4時30分前來高雄帶同前往在6個
    多小時之後才會開始營業之通訊行申辦手機，而其規畫、安
    排甚至是在前一日晚間即已作成約定，顯與一般常理迥然不
    符，無從採信。遑論被告於原審審理時，對於審判長問以：
    「為何會拿Ａ女的手機要辦門號？有認識的通訊行嗎？」，
    亦已答稱：「我有認識的通訊行，在高雄小港。」（原審卷
    第449頁）等語，則又何需大費周章，反而自清晨趕早由高
    雄出發前往臺南。是被告所辯，顯係卸責之詞，不足採信。
    其違反Ａ女意願，在清晨一般人尚在家中就寢之時間，即強
    將Ａ女帶離、前往臺南之事實，堪予認定。
　⒊前揭時地Ａ女經帶至上址由黃彥文承租、並與甲○○分住之住處
    時，屋內尚有兩對男女分別在客廳及房間內。Ａ女到場時，
    原本與黃彥文均在客廳，然嗣後則經黃彥文等人傳達甲○○之
    意思，被叫入甲○○之房間後，隨即在上鎖之房間內遭強迫吸
    用甲基安非他命，嗣後並再遭恐嚇不得離去等情，除據前述
    被告自承當時確有提供毒品予Ａ女施用情事以外，業據證人Ａ
    女於警詢中證稱：我們抵達後，伊看見裏面有1男1女情侶在
    客廳玩手機，另外一對1男1女情侶在房間內，然後伊和黃彥
    文就坐在客廳，謝姓男子就進去另外一間房間，過了約2個
    多小時，大約106年11月16日上午9時至10時許，伊看見在房
    間內的情侶走出來，然後他們兩對情侶跟黃彥文共五人在客
    廳喝毒品咖啡，又過約20分鐘後，那兩對情侶跟黃彥文就叫
    伊進去謝姓男子的房間內找他，然後伊就自己進去謝姓男子
    的房間內坐床上，伊跟謝姓男子一開始在講伊朋友侯湘茗跟
    黃彥文的事情1至2分鐘後，謝姓男子就拿「水車」安非他命
    吸食器放到伊的鼻子前面，就叫伊施用，伊當時因為很害怕
    他要打伊或傷害伊，所以就被迫吸食了大約3、4口的安非他
    命毒品，謝姓男子看到伊有吸了才放過伊；之後伊有跟謝姓
    男子說「還是我自己回去，不用麻煩你」，謝姓男子就當場
    恐嚇說「看我（妳）出不出得了那道門」，並稱外面客廳還
    有5個人，他當時並搶走伊的手機，伊當時感到很害怕無法
    抗拒（警卷㈠第56頁、第57頁）；不是伊自願的，是謝姓男
    子一直把水車放到伊鼻子前，強迫要伊施用的；伊當時有反
    抗，伊有跟他說伊不要施用毒品，但是他就很生氣大聲地跟
    伊說大家都在吃，伊當時很害怕他會傷害伊，所以才被迫施
    用（警卷㈠第57頁、第58頁）等語。而證人黃彥文於警詢中
    雖表示當時因被告與Ａ女一起鎖在房間內，所以伊不知道是
    否被告強迫她吸的，是事後經被告告知（施用毒品）這件事
    ，伊才知道（警卷㈡第39頁）。然經提示Ａ女上開包括遭被告
    叫入房內並遭到恐嚇在內之指訴時，則亦證稱：她講的大部
    分都是正確的（警卷㈡第40頁）等語。衡情，被告雖辯稱係Ａ
    女主動向其要求提供施用云云，然依前述，Ａ女於本件事發
    時，年僅16歲，其不但與被告等人並不相識，猶在事發前數
    日遭被告等人於深夜前往其與同性伴侶侯湘茗之住處恐嚇，
    至事發當日清晨更遭被告限制行動、取走手機並強行帶往臺
    南，隨即置身整間屋內都是施用毒品之陌生男男女女的環境
    中，驚恐之情，已不待言。依常情，任何人處於相同環境之
    下，其力求低調以避免激怒以實力掌握、控制其身體自由之
    人尚唯恐不及，豈有主動開口要求分享毒品之理。茲依其嗣
    後嚐試要求自行離去，卻隨即又遭厲聲威嚇，甚至稍後經被
    告駕車帶回高雄之過程中，並如前開黃彥文所稱遭到被告掌
    摑毆打，及折壞手機等情，猶堪顯見其在清晨遭強行帶往臺
    南之全部過程中，均始終處於遭被告強勢控制而內心恐懼、
    身體自由受拘束之狀態。是證人Ａ女證稱其施用毒品係因受
    制於被告之強暴、脅迫使然，堪可採信。至於Ａ女在事發數
    小時後，即在下午19時10分經採尿並驗得安非他命濃度700n
    g/mL、甲基安非他命濃度6950ng/mL如前引檢驗報告所示，
    對照其所稱直接自吸食器吸用3、4口之情形，較諸一般經查
    獲之施用者所呈現之狀態，亦無明顯可議之處，辯護人以此
    質疑Ａ女所述，尚有誤會。
　⒋另被告辯稱其事發時對Ａ女尚未成年之事實欠缺認識，並至當
    日接近中午通訊行開始營業，欲前往申請辧理手機時，方才
    發現Ａ女之年齡尚不能申辦云云。然姑不論案發當日，被告
    與Ａ女自始均不曾提及有所謂申辦手機之事一節，已經Ａ女證
    述如上，被告雖執前詞以支持其關於原本對Ａ女年齡欠缺認
    識之辯解，然其對於所稱因Ａ女證件而得悉之過程辯稱：「
    我要傳出去之前先看證件，發現沒滿二十，就說她是在裝我
    。」（原審卷第59頁）、「我看（證件）就未滿18歲，不能
    辦，我就沒有傳過去給通訊行了。」（原審卷第270頁），
    亦即未曾將Ａ女之證件傳送予通訊行之說法，卻與證人黃彥
    文於原審審理中到庭證述時所稱：「就是那時候證件傳過去
    給通訊行的時候，通訊行說沒有滿20歲不能辧。」（原審卷
    第280頁）等情，全然矛盾，甚至黃彥文為該證詞時，還正
    是在前述被告從旁插話指點之情形下所為（詳見上文：壹、
    、㈠、⒊關於證據能力之說明部分）。此外，縱依被告所稱
    與Ａ女因相約前往辦理手機，竟需在清晨4時30分，即距通訊
    行開始營業時間尚有6個多小時就出發前往，猶捨原本即已
    熟識，並近在「高雄小港」之店家，反而專程開往臺南辦理
    等情，亦與事理不符，無從採信。衡情，Ａ女於事發時乃甫
    滿16歲之少女，不僅距離成年尚久，苟非有發育異於常人之
    個案情形，一般人原不至於有所混淆、誤認，茲依前引警卷
    監視器攝得Ａ女於事發當日清晨4時30分許，在上址路旁等候
    被告等人前來之影像，其穿著類似Ｔ恤、短褲之身形、外觀
    、髮型（警卷㈠第163頁），及其嗣後帶同警方前往臺南上址
    蒐證並同時拍攝之近身照片所示（警卷㈠第177頁），相較一
    般國、高中學生，亦無明顯歧異。是被告辯稱其行為時，不
    知Ａ女尚未成年云云，顯與事實不符。
　㈢綜上所述，被告身為成年人而以強暴脅迫方法使未成年之Ａ女
    施用甲基安非他命之犯罪事證已臻明確，犯行堪予認定，應
    依法論科。至於被告及辯護人其他辯解，經核均無礙於前開
    事實之認定，爰不逐一指駁，附此敘明。
二、論罪部分
　㈠新舊法比較
　　按行為後法律有變更者，適用行為時之法律，但行為後之法
    律有利於行為人者，適用最有利於行為人之法律，刑法第2
    條第1項定有明文。經查，本件被告行為後，毒品危害防制
    條例業經總統於109年1月15日以華總一義字第000000000000
    號令公布，並自同年7月15日施行，同條例第2條、第9條第1
    項及第17條第2項等規定雖同時修正，惟於本案具體適用上
    ，對於被告並無有利不利情事，此部分自毋庸為新舊法比較
    ，應依一般法律適用原則，逕行適用裁判時法，附此敘明。
　㈡要件定性　
　　按甲基安非他命乃毒品危害防制條例第2條第2項第2款所規
    定之第二級毒品，不得非法持有，亦不得以強暴脅迫或其他
    任何非法方法使他人施用。
　㈢成立罪名　
　　核被告所為，係犯毒品危害防制條例第6條第2項以強暴脅迫
    方法使人施用第二級毒品罪。被告持有第二級毒品甲基安非
    他命後，進而使被害人施用，其持有之低度行為為使人施用
    毒品之高度行為所吸收，不另論罪。又本案之被害人Ａ女於
    案發時係16歲之人，有年籍資料在卷可查，係未滿20歲之未
    成年人；而被告於行為時係已滿20歲之成年人，亦有其個人
    戶籍資料附卷可佐，是被告以強暴脅迫方法使未成年之被害
    人施用第二級毒品之行為，除無期徒刑不得加重外，應依毒
    品危害防制條例第9條第1項之規定加重其刑。又此部分加重
    係毒品危害防制條例對被害人係未成年人加重之特別規定，
    依兒童及少年福利權益保障法第112條第1項但書之規定，無
    庸再依該法之規定加重，起訴書中誤引此為加重條文依據，
    應有誤會，附此敘明。
　㈣刑之減輕要件說明　
　　毒品危害防制條例第17條第2項雖規定：「犯第4條至第8條
    之罪於偵查及審判中均自白者，減輕其刑」。然所謂於偵查
    及審判中均自白，係指被告對於自己所為已經構成犯罪要件
    之事實，在偵查及審判中向有偵查、審判犯罪職權之公務員
    坦白陳述而言；至於對阻卻責任或阻卻違法之事由，有所主
    張或辯解，雖為辯護權之行使，仍不失為自白，但必須所陳
    述之事實，即其所承認之全部或主要犯罪事實，在實體法上
    已合於犯罪構成要件之形式，始足當之。被告自始至終均辯
    稱係Ａ女主動要求施用，伊是轉讓毒品云云，足見被告對於
    自己所為已經構成毒品危害防制條第6條第2項犯罪要件之事
    實並未承認，自無適用毒品危害防制條例第17條第2項規定
    減輕其刑之餘地，併此說明。
參、上訴論斷
　　原審以被告甲○○罪證明確，因而適用毒品危害防制條例第9
    條第1項、第6條第2項規定，並審酌被告有違反毒品危害防
    制條例等前案紀錄，有其臺灣高等法院被告前案紀錄表可憑
    ，素行未佳，其有施用毒品之經驗及前案紀錄，應知吸食毒
    品對於人體健康之危害甚鉅，且被害人Ａ女與被告素昧平生
    ，為維護友人挺身而出，反遭欺壓羞辱，Ａ女實與被告無怨
    仇嫌隙，被告竟用強壓Ａ女頭部及大聲逼嚇的方式令Ａ女施用
    甲基安非他命毒品，且Ａ女時年僅16歲（原判決誤載為15歲
    餘，應予更正），生長發育之情形未若成年人，自我防護能
    力又不如成年人，施用毒品可能造成無法挽回之悲劇，對Ａ
    女人格發展實造成重大損害，且Ａ女也因本案受少年法院裁
    定交付保護管束之處分，有原審法院107年度少調字第172號
    案卷附卷可佐，被告上開行為實為惡劣，嚴重損及Ａ女之身
    心健康與違反國家對毒品嚴管之禁令，及其犯罪後始終未有
    表達悔悟之意，於犯罪後態度部分無從為其有利之考量，而
    Ａ女對於被告上開犯行表示不再追究，再被告於案發後與Ａ女
    無條件和解，有原審調解筆錄附卷在案（原審卷第183頁）
    暨兼衡被告自陳：高職畢業，現另案在監執行等語（原審卷
    第453頁），及其智識程度、品行、生活狀況等一切情狀，
    就其成年人以強暴脅迫之方法使未成年人施用第二級毒品量
    處有期徒刑8年，經核其認事用法，尚無違誤，量刑亦稱妥
    適。被告上訴仍執前詞辯解，並指摘原審量刑過重，為無理
    由，應予駁回。
肆、其他說明
　　另就被告犯侵占移失物罪及被訴毀損罪部分，經原審法院分
    別為有罪科刑及公訴不受理之判決後，既未經上訴權人提起
    上訴，已經先行確定，併此敘明。
據上論斷，應依刑事訴訟法第299條第1項前段、第368條，判決
如主文。
本案經檢察官趙期正提起公訴，檢察官蔡國禎到庭執行職務。　
中　　華　　民　　國　　111 　年　　5 　　月　　3 　　日
                  刑事第八庭　　審判長法　官　邱明弘
                                      法　官　黃宗揚
　　　　　                  　　　　　法　官　陳松檀
以上正本證明與原本無異。
如不服本判決應於收受本判決後20日內向本院提出上訴書狀，其
未敘述上訴理由者，並得於提起上訴後20日內向本院補提理由書
狀（均須按他造當事人之人數附繕本）「切勿逕送上級法院」。
中　　華　　民　　國　　111 　年　　5 　　月　　3 　　日
                                    　書記官　李佳旻 

附錄本判決論罪之法條：
毒品危害防制條例第6條
以強暴、脅迫、欺瞞或其他非法之方法使人施用第一級毒品者，
處死刑、無期徒刑或10年以上有期徒刑；處無期徒刑或10年以上
有期徒刑者，得併科新臺幣1千萬元以下罰金。
以前項方法使人施用第二級毒品者，處無期徒刑或7年以上有期
徒刑，得併科新臺幣7百萬元以下罰金。
以第1項方法使人施用第三級毒品者，處5年以上有期徒刑，得併
科新臺幣5百萬元以下罰金。
以第1項方法使人施用第四級毒品者，處3年以上10年以下有期徒
刑，得併科新臺幣3百萬元以下罰金。
前四項之未遂犯罰之。
毒品危害防制條例第9條
成年人對未成年人販賣毒品或犯前三條之罪者，依各該條項規定
加重其刑至二分之一。
明知為懷胎婦女而對之販賣毒品或犯前三條之罪者，亦同。
犯前五條之罪而混合二種以上之毒品者，適用其中最高級別毒品
之法定刑，並加重其刑至二分之一。